臺灣高等法院刑事判決　　　　　　　　　　　　　　九十年度上易字第二六二九號
　　上　訴　人　臺灣臺北地方法院檢察署檢察官
　　被　　　告　戊○○
　　　　　　　　己○○
右上訴人因被告詐欺等案件，不服台灣臺北地方法院八十九年度易字第二七八八號中
華民國九十年六月二十九日第一審判決（起訴案號台灣臺北地方法院檢察署八十九年
度偵字第第一八八六０號）提起上訴，本院判決如左：
    主  文
上訴駁回。
    理  由
一、本案經本院審理結果，認原審以查無其他積極證據足資證明被告戊○○、己○○
    二人涉有公訴意旨所指之犯行，而為無罪之諭知。經核其認事用法均無不當，應
    予維持，並引用原審判決書記載之事實、證據及理由。
二、檢察官上訴意旨略稱：系爭補助款申請案件中，有極多晶片號碼重複之情形，茍
    有晶片實體可供參照，諒必不至於發生如此高比率之錯誤，上開情事顯非偶發性
    之疏誤所致，縱認被告等實際上有註記晶片之行為，而其等就已使用過之晶片，
    另行提出補助款之申請，足見該等申請案均與要件不符，自應構成詐欺罪。又原
    審既認為除被告己○○以外之飼主，所登載之犬貓絕育資料是否屬實，猶有查明
    之必要，卻未為任何調查，其未盡調查之能事已甚明瞭云云。
三、惟查：
(一)被告戊○○係「黃動物醫院」之負責人，被告己○○則係「中華民國流浪狗流浪
    貓救護協會」之秘書，八十八年九月一日被告戊○○代表「黃動物醫院」與告訴
    人簽訂「臺北市犬貓絕育特約動物醫院契約」，協助辦理犬貓絕育手術補助業務
    ，此為被告二人所自承，並有獸醫師執業執照、臺北市政府建設局獸醫師（佐）
    開業執照（見原審卷第五十九、六十頁）、中華民國流浪狗流浪貓救護協會章程
    （見原審卷第一四八至一五四頁）、及臺北市犬貓絕育特約動物醫院契約（下稱
    犬貓絕育契約，見偵卷第三十四至三十六頁）等影本各一件在卷可稽。依上開犬
    貓絕育契約第一條規定，「黃動物醫院」申請補助應備資料為：「一、詳填臺北
    市犬貓絕育併晶片註記及補助款申請證明書。二、本市市民申請人身分證影本正
    反面影本。三、摘除之睪丸或子宮（請個別冷凍或以無水酒精、福馬林固定保存
    處理繳驗）。四、案件申報採月結方式，並以每月十五日為收件期限，如遇星期
    例假日得順延辦理。」，查告訴人代表人甲○○於原審訊問時亦表示：告訴人受
    理「黃動物醫院」犬貓絕育之補助申請時，均依上開規定辦理查驗，所繳交之犬
    貓生殖器均先由外觀判斷是否為犬貓之生殖器，當時查驗結果，看起來都是犬貓
    之睪丸或子宮，點交之數量也相符，查驗後均已經銷燬，故無法提出所繳驗之器
    官供鑑定是否確為犬貓之生殖器官等語（見原審卷第四十五頁，九十年五月二十
    八日訊問筆錄），則「黃動物醫院」既有提出所摘除之犬貓生殖器官供申報補助
    款之查驗，告訴人於審查後亦准予核發補助款，當不得以告訴人於審查時僅由外
    觀判定是犬貓之生殖器官，實際未予檢定究為何種動物之生殖器官，逕行推論「
    黃動物醫院」所實施之犬貓絕育為不實。況查，合約第二條謂：「乙方（即黃動
    物醫院）有左列情事之一者，甲方（即台北市動物衛生檢驗所）應予退件，不受
    申請理補助：一、申請人非本市市民。二、未繳交申請人身分證影本正反面。三
    、身分證影本正反面模糊不清，致無辯認者。四、經甲方抽查與登載資料不符者
    。五、未繳交摘除之睪丸或子宮者。」，故不符規定者既可予以退件，不接受申
    請，顯見與登載不實罪須公務員無實質審查權之犯罪構成要件不符。且甲方即台
    北市動物衛生檢驗所既有實質審查權，所有告訴理由狀內所陳理由，皆可於乙方
    即「黃動物醫院」申請補助款時，嚴予審核，要件不符即予退件，要無陷於錯誤
    可言，且申請書如有業務登載不實或申請要件不足，既須經台北市動物衛生檢驗
    所審核，且已審核通過，乙方依契約之行為，如申請有偽造文書、業務登不實情
    形，可不予核發，如此將有何造成他方受損之虞，倘係因告訴人自己怠於審查職
    責而核發補助款，事後反指責他方冒領，於事理似有不合。
(二)另公訴人指陳「黃動物醫院」所制作之「犬貓絕育併晶片註記及補助款申請證明
    書」內所載之犬貓資料、晶片號碼、效期內狂犬病牌證號有虛偽不實在之情形，
    係以被告二人無法提供犬貓供告訴人查驗、所載之晶片編碼及排序與一般使用規
    則不符，及所載狂犬病牌證號為自行編列資為論據。惟遍觀上開犬貓絕育契約之
內容，並無要求特約動物醫院在植入晶片時，須使用特定規格之晶片，告訴人代
    表人甲○○亦稱：未規定應向何單位購買晶片，是任何一家醫院自行可向廠商購
    買等語（見偵卷第八頁背面），又台北市政府八十八年十二月十五日府建三字第
    八八○八五三七四○一號公告雖謂：效期內狂犬病牌證號須註明「八九」、「Ａ
    （流水號碼）」、「登記牌」、「電話00000000」來編排，非可自行編排（見偵
    卷第九頁告訴代表人之陳述及原審卷第五十三頁公告），但合約無此約定，尚不
    能以此拘束被告。至合約第十一條雖謂「甲方得派員實地查核乙方依本契所應為
    之行為，乙方不得拒絕」等語，惟是否可據以認定被告有嗣後隨時提供犬貓供告
    訴人查驗之義務？仍有疑義，自難僅以被告拒絕提供犬貓供告訴人查驗之事實而
    推論其犯罪。又為狂犬病疫苗之注射時，須依臺北市政府公告發給飼主「臺北市
    政府動物狂犬病預防證明手冊」、及「臺北市政府狂犬病預防注射登記牌」。故
    縱使「黃動物醫院」所註記之晶片號碼與一般排序不符，所使用之狂犬病牌證號
    係屬自行編列，並不能因此即認定其未就所實施絕育之犬貓植入晶片或注射狂犬
    疫苗，僅告訴人得否依上開犬貓絕育契約第九條第三款規定，主張特約醫院未配
    合辦理告訴人或主管機關為提升醫療服務品質所定之相關規定或計畫，而情節重
    大者，予以解約或終止契約之問題。
(三)依告訴人所提出之「黃動物醫院」申請補助明細所載：「八十八年九月－十一月
    申報之飼主除被告己○○外，尚有張雲蘭、乙○○、辛○○、蕭淑儀。八十八年
    十一月－十二月申報之飼主除被告己○○外，尚有丁○、庚○○。八十九年二月
    份申報之飼主除被告己○○外，尚有丙○○。」，此有「黃動物醫院」申請補助
    明細、及犬貓絕育併晶片註記及補助款申請證明書影本等在卷可按，經本院傳訊
    各該飼主之結果，證人即飼主庚○○雖證稱：犬貓絕育併晶片註記及補助款申請
    證明書上飼主簽名固為伊所為，但自行負擔差額部分零元之記載伊有意見，因伊
    有給付一千多元等語（見本院一卷第九十二頁），惟被告戊○○稱該部分係結紮
    後另行注射之醫療費用（見本院二卷九十一年四月二十五日審判筆錄）。查，該
    款究屬何種款項，雙方認知不同，且乏證據證明被告戊○○明知庚○○所繳係自
    行負擔差額款，而於自行負擔差額部分故為零元之記載，故尚不能憑此認定被告
    戊○○有業務登載不實之事實。又「黃動物醫院」依上開犬貓絕育契約所載，既
    無提出犬貓供告訴人查驗之義務，已如前述，是縱所申報之飼主大部分均為被告
    己○○，且有自八十九年二月份至六月份申請犬貓絕育補助案件激增之情形，亦
    無從遽以推論已經摘除繳驗之犬貓生殖器官為不實，或實際上並無該等申報之犬
    貓存在。綜上所陳，以本案而言，被告二人即使不願配合告訴人就所申報之犬貓
    為晶片之掃瞄，仍非得逕以推論方式認定被告二人成立犯罪。此外，復查無其他
    積極證據足資證明被告二人涉有公訴意旨所指之犯行，即均應為無罪判決之諭知
    。是原審為被告無罪之判決，並無違誤，應予維持。檢察官上訴指摘原判決不當
    ，為無理由，應予駁回。
據上論斷，應依刑事訴訟法第三百七十三條、第三百六十八條，判決如主文。
本案經檢察官覃正祥到庭執行職務。
中      華      民      國    九十一    年     五       月      九      日
                              臺灣高等法院刑事第九庭
                                    審判長法  官  李  文  成
                                          法  官  周  盈  文
                                          法  官  官  有  明
右正本證明與原本無異。
不得上訴。
                                          書記官  林  蓓  瑜
中      華      民      國    九十一    年      五      月      十三    日
